【裁判字號】    95,台上,6027
【裁判日期】    951108
【裁判案由】    違反稅捐稽徵法
【裁判全文】
最高法院刑事判決            九十五年度台上字第六０二七號
上  訴  人  丁 ○ ○
選任辯護人  陳 峰 富律師
            張簡勵如律師
上列上訴人因違反稅捐稽徵法案件，不服台灣高等法院中華民國
九十五年六月二十八日第二審更審判決（九十四年度重上更(六)字
第六三號，起訴案號：台灣台北地方法院檢察署八十年度偵字第
三一八九、三九六七、四五四六、五五四五、六三一二、六三六
０、六三六一、六四四六、八三七一號），提起上訴，本院判決
如下：
    主  文
上訴駁回。
    理  由
按刑事訴訟法第三百七十七條規定，上訴於第三審法院，非以判
決違背法令為理由，不得為之。是提起第三審上訴，應以原判決
違背法令為理由，係屬法定要件。如果上訴理由狀並未依據卷內
訴訟資料，具體指摘原判決不適用何種法則或如何適用不當，或
所指摘原判決違法情事，顯與法律規定得為第三審上訴理由之違
法情形，不相適合時，均應認其上訴為違背法律上之程式，予以
駁回。本件原判決已敘明共同被告甲○○、丙○○、乙○○與翁
純純（更名翁凱）均坦承於民國七十五年底為平衡兄妹持股比例
，曾互相移轉股份，並未支付價金，僅在各人銀行帳面轉帳，取
得支付證明等情，核與上訴人丁○○及洪淑姬在偵審中供承其受
乙○○之指示，進行甲○○等人在銀行帳面資金移轉，作成移轉
股票之股款買賣之證明，該資金所有作業完成後，每人帳戶餘額
仍為原有數額，並無實際支付資金之情形相符。再甲○○等人既
未實際為價款之支付，而以銀行帳面之移轉，取得付款證明，其
等行為即屬虛偽，以此不正當方法逃漏贈與稅共計新台幣四百零
九萬六千三百七十元，有台北市國稅局、台北市稅捐稽徵處違章
案會審報告（贈與稅部分）一份及上訴人所製作「股票移轉作銀
行支付證明」草稿一份、翁錫輝、甲○○、乙○○、翁純純、丙
○○之存摺影本各一份、三光惟達股份有限公司（下稱三光公司
）資產負債表、簽呈各一份、第一信用合作社支票存款帳卡四份
附卷足憑。甲○○等雖辯稱：七十五年兄弟之間股票移轉是我父
親作決定，事後我們去瞭解，所有的手續也都非常完整，沒有逃
漏稅的事情等語。然甲○○、丙○○、乙○○與翁純純之父於公
司成立之初即將股份無償贈與其兄妹所有，而為各登記股份名義
人個人之財產。其等互相調整持股，並未實際支付對價，性質上
為贈與行為，殊為明顯。其以銀行轉帳方法，取得證明，作為買
賣依據，藉以逃漏贈與稅之行為甚明。又甲○○等雖主張政府於
七十五年停徵證券交易稅，根本無逃漏證券交易稅之可能；其等
就此股權移轉，繳納當年度之綜合所得稅稅率較贈與稅稅率高出
甚多，而所得稅及贈與稅各為獨立課稅項目，不能並存，其等斷
無選繳較高之所得稅，而漏繳較輕之贈與稅之理，其等之行為並
無違反稅捐稽徵法第四十一條逃漏稅捐之規定云云。惟依台北縣
稅捐稽徵處淡水分處八一北縣稅三字第二０一八六號函文內容，
可見丙○○等顯認系爭股份之移轉，若以買賣為由，則可依獎勵
投資條例等規定抵減綜合所得稅，準此足徵丙○○等就系爭股份
以買賣名義移轉，確有逃漏贈與稅之動機。是丙○○等所辯渠等
斷無選繳較高之所得稅，而漏繳較輕之贈與稅之理云云，顯係飾
卸之詞。而上訴人為三光公司之資深職員，參與出納等業務，對
於公司股東狀況瞭解之深，應不待言。其受甲○○等人之指示製
作移轉股票買賣證明明細表，為其等在銀行轉帳，取得不實之支
付證明，作為股票買賣之憑據，然後向稅捐機關申報證券交易，
以逃漏贈與稅，其與甲○○等有犯意聯絡，行為分擔，非常明顯
。所辯其不知情，僅奉命處理業務云云，自無可採。至於證人林
茂松、林志文之證言，以及股東會紀錄，亦不能為上訴人等有利
之認定。因而將第一審關於上訴人部分諭知無罪之判決撤銷，改
判論處上訴人共同納稅義務人，以不正當方法逃漏稅捐罪刑。已
詳述其所憑之證據及其認定之理由，從形式上觀察，並無何違法
情形存在。上訴意旨略以：上訴人當時為三光公司基層員工，其
僅係接受公司高層指示，應為「工具行為」，難謂其有任何犯意
聯絡之意圖，且綜觀全卷，亦無法獲得上訴人與甲○○等人有共
同以不正當方法逃漏稅捐之概括犯意聯絡，原判決顯有違反論理
法則、經驗法則及判決理由不備之違法；又原判決認事用法並無
積極證據，且未詳述理由，僅執檢察官上訴意旨即認上訴人為有
罪，顯有違反刑事訴訟法第一百五十四條第二項無罪推定原則之
違法云云。惟查採證認事係屬事實審法院之職權，法院憑以認定
犯罪事實之證據，並不以直接證據為限，即綜合各種直接、間接
證據，本於推理作用，為其認定犯罪事實之基礎，如不違背經驗
法則與論理法則，亦非法所不許。原判決已敘明上訴人為三光公
司之職員，瞭解三光公司股東狀況，其受指示製作移轉股票買賣
證明，並為其等轉帳而取得不實之支付證明，作為股票買賣之憑
據，據以申報證券交易而逃漏贈與稅，因而認定上訴人與甲○○
等人間有犯意聯絡，行為分擔，核屬事實審法院採證認事職權之
行使，並無判決理由不備之違法。又原判決綜合各種證據資為上
訴人犯罪之依據，並非僅憑檢察官上訴意旨即認上訴人為有罪，
亦與無罪推定原則無違。上訴意旨置原判決已明白論斷之事項於
不顧，且僅就原審採證認事職權之適法行使，泛言原判決有違反
論理法則、經驗法則及判決理由不備等違法情形存在，核與法律
規定得為第三審上訴理由之違法情形，不相適合，應認其上訴違
背法律上之程式，應予駁回。
據上論結，應依刑事訴訟法第三百九十五條前段，判決如主文。
中    華    民    國  九十五  年  十一    月    八    日
                      最高法院刑事第十庭
                          審判長法官  洪  清  江
                                法官  石  木  欽
                                法官  李  伯  道
                                法官  陳  晴  教
                                法官  邵  燕  玲
      本件正本證明與原本無異
                                      書  記  官
中    華    民    國  九十五  年  十一    月   十三   日
                                                  Ｒ


司法院資訊處製作；財團法人民間司法改革基金會備份。
